【裁判字號】    99,消債更,198
【裁判日期】    990729
【裁判案由】    聲請更生程序
【裁判全文】
臺灣高雄地方法院民事裁定           99年度消債更字第198號
聲  請  人  丁○○
上列當事人因消費者債務清理事件聲請更生，本院裁定如下：
    主  文
聲請人丁○○自中華民國九十九年七月二十九日十六時起開始更
生程序。
命司法事務官進行本件更生程序。
    理  由
一、聲請意旨略以：聲請人前未曾依「中華民國銀行公會會員辦
    理消費金融案件無擔保債務協商機制」請求共同協商債務清
    償方案，乃於99年1 月向最大債權金融機構即國泰人壽保險
    股份有限公司（下稱國泰人壽）請求協商未成立。聲請人薪
    資有限，扣除個人生活開支外，尚須與配偶負擔2 名未成年
    子女之扶養教育費用、與胞姊分擔胞兄陳雲光之扶養義務，
    實無法負擔還款條件，而有不能清償債務或有不能清償之虞
    之情事，致履行困難，爰聲請准予裁定更生等語。
二、按債務人不能清償債務或有不能清償之虞者，得依消費者債
    務清理條例所定更生或清算程序，清理其債務。債務人無擔
    保或無優先權之債務總額未逾1200萬元者，於法院裁定開始
    清算程序或宣告破產前，得向法院聲請更生。又債務人與金
    融機構協商成立者，不得聲請更生或清算。如法院開始更生
    程序之裁定，應載明其年、月、日、時，並即時發生效力。
    法院裁定開始更生或清算程序後，得命司法事務官進行更生
    或清算程序，必要時得選任律師、會計師或其他適當之自然
    人或法人一人為監督人或管理人。消費者債務清理條例第3
    條、第42條第1 項、第151 條第5 項前段、第6 項、第45條
    第1 項及第16條第1 項分別定有明文。
三、經查：聲請人所主張之上開事實，業據提出財產及收入狀況
    說明書（卷6-7 頁）、前置協商不成立通知書（卷9 頁）、
    前置協商申請相關資料（卷10-15 頁）、低收入戶證明書（
    卷16頁）、聲請人及胞兄姐、配偶、子女96、97年度各類所
    得資料清單及財產歸屬資料清單（卷19-27 頁、51-59 頁、
    61-6 9頁）、郵局存摺影本（卷28-29 頁、49頁背面、60頁
    ）、戶籍謄本（卷30-34 頁）、聯合徵信中心之個人資料（
    卷36-38 頁、78頁背面）、扣繳憑單（卷49頁背面、60頁
    ）、家族系統表（卷50頁）、、土地建物登記謄本（卷79
    頁背面）、稅務電子閘門財產所得調件明細表（卷84-95 頁
    ）等可憑，可信為實。
四、本院審酌聲請人目前任職於福光企業股份有限公司，96、97
    、98年度所得分別為303,974 元、290,500 元、287,492 元
    ，換算每月平均所得約為25,331元、24,208元、23,958元，
    名下無財產（卷20-21 頁、51-52 頁各類所得資料清單、19
    頁、53頁財產歸屬資料清單、49頁背面扣繳憑單）。聲請人
    陳稱需扶養2 名未成年子女（卷14頁），以聲請人身處卡債
    纏身情況下，參照民法第1119條規定，其應負扶養義務之程
    度，自有別於一般，而不能不顧及其目前經濟能力，衡情以
    每人每月6,833 元（98年度受扶養人免稅額82,000元）計算
    其子女扶養費，並與於98年度所得286,299 元（卷60頁扣繳
    憑單），每月平均收入23,858元，尚有資力之配偶蘇美玲平
    均分擔，則聲請人應負擔子女之扶養費用為6,833 元（6833
    ×2 ÷2 ）。至聲請人陳稱與胞姐丙○○分擔胞兄陳雲光扶
    養費部分（卷50頁），查陳雲光96、97年度均無所得，名下
    無財產（卷25-27 頁各類所得資料及財產歸屬資料清單），
    其罹有中度精神障礙，且領有身心障礙手冊在案（卷11頁）
    ，每月領有殘障津貼4,000 元、低收入戶津貼3,000 元（卷
    60頁背面），故其現時雖已成年，但客觀上堪認並無獨立生
    活能力，應有受扶養之必要。而聲請人父母均已過世（卷32
    頁戶籍謄本），依民法第1115條、第1118條前段規定，應由
    聲請人之兄弟姊妹分擔陳雲光之扶養義務，其中胞姐丙○○
    、乙○○、甲○○均有固定收入（卷86-91 頁、94-95 頁稅
    務電子閘門財產所得調件明細表），確有扶養能力，以98年
    度內政部公告高雄市每人每月最低生活費11,309元計算，則
    聲請人每月扶養義務應為1,077 元【（00000-0000-0000 ）
    ÷4 】，加上按上開標準計算聲請人之生活費用為11,309元
    ，其每月必要支出為19,219元（6833＋1077＋11309 ）。是
    聲請人每月僅餘4,739 元（00000-00000 ），確已不足清償
    國泰人壽所提出之每月協商款8,500 元（卷9 頁），堪認聲
    請人之債務大於財產，而有不能清償債務或有不能清償之虞
    之情事。而聲請人無擔保或無優先權之債務總額未逾新臺幣
    1,200 萬元，復無同條例第46條規定已經法院裁定開始清算
    程序或宣告破產及第6 條第3 項、第8 條各款所定駁回更生
    聲請等程序事由存在，則債務人聲請更生，是有理由。爰裁
    定如主文。
中    華    民    國    99    年    7    月    29    日
                  民事第三庭    法      官  藍家慶
上為正本係照原本作成。
本裁定已於99年7月29日下午4時公告。
本件不得抗告。
中    華    民    國    99    年    7    月    29    日
                                書  記  官  呂姿儀

司法院資訊處製作；財團法人民間司法改革基金會備份。
